【裁判字號】    94,簡上,166
【裁判日期】    950420
【裁判案由】    違反家庭暴力防治法等
【裁判全文】
臺灣嘉義地方法院刑事判決             94年度簡上字第166號
上  訴  人
即  被  告  甲○○
                      號
選任辯護人  林彥百律師
上列上訴人即被告因違反家庭暴力防治法案件，不服本院嘉義簡
易庭中華民國94年6月17日94年度嘉簡字第762號第一審判決（聲
請簡易判決處刑案號：臺灣嘉義地方法院檢察署94年度偵字第55
7號），提起上訴，本院管轄之第二審合議庭判決如下：
    主  文
上訴駁回。
    事  實
一、被告前因妨害家庭案件，經本院以八十九年度易字第五九一
    號判處有期徒刑四月，如易科罰金，以銀元三百元折算一日
    確定，於民國八十九年十一月十日執行完畢；又甲○○與乙
    ○○曾為配偶關係（於本院審理中判決離婚確定），係家庭
    暴力防治法第三條第一款之家庭成員。甲○○前因家庭暴力
    行為，經本院於九十三年三月二十九日，以九十三年度家護
    字第八○號通常保護令裁定：甲○○不得對乙○○實施身體
    或精神上不法侵害之行為；不得直接或間接對乙○○為騷擾
    、通信之聯絡行為；保護令有效期間一年。並於九十三年四
    月七日合法送達甲○○，甲○○猶不知遵守該裁定，竟出於
    質疑乙○○在其娘家農產行工作真實性之動機，基於違反前
    開通常保護令之犯意，於九十四年一月六日下午五時許，在
    嘉義縣新港鄉溪北村溪北一二七之八號乙○○娘家住處（即
    金治農產行），未經同意而駕駛汽車進入該址庭院內（侵入
    附連圍繞土地犯行未據告訴），下車逕自走向上址庭院內之
    乙○○，乙○○旋即避入屋內，甲○○竟向乙○○大聲稱：
    「你給我出來，你給我講清楚」等語；乙○○之家人蔡林金
    治（母）、蔡萬芳（父）、蔡淵廷（兄）隨即先後趨前與甲
    ○○理論並要求離去，甲○○仍留滯未離，以此等精神上不
    法侵害之家庭暴力行為及騷擾行為，違反上開通常保護令裁
    定。
二、案經乙○○訴由嘉義縣警察局民雄分局報告臺灣嘉義地方法
    院檢察署檢察官偵查後，聲請簡易判決處刑。
    理  由
一、查本件被告甲○○及選任辯護人林彥百律師於言詞辯論前，
    固就（一）告訴人乙○○於警詢、偵查中之指訴，（二）證
    人蔡萬芳、蔡淵廷於警詢時之未經具結證述，（三）乙○○
    所提之錄音帶二捲及譯文一份、監視器錄影光碟一片，對其
    證據之證據能力異議（本院卷第24頁反面）；惟（一）告訴
    人之指訴內容，經依證人身分於審理時結證，（二）另證人
    蔡萬芳、蔡淵廷於警詢時之證述，雖未經具結，然審理過程
    經進行交互詰問程序，詰問結果又與警詢、偵查中之指訴或
    證述相符，前述證據復無顯不可信之情況。（三）被告於言
    詞辯論時，又對告訴人提出之錄音帶及譯文同意有證據能力
    （本院卷第44、62頁），又表示不請求勘驗（本院卷第44
    頁），對本院於九十五年一月十三日對監視器錄影光碟之勘
    驗結果筆錄，告訴人提出之監視器又係平時為防竊所裝設，
    前述證據復無顯不可信之情況，本院審酌採納該等傳聞證據
    ，並無礙於被告與辯護人等於程序上之彈劾詰問權利。次查
    ，被告及其選任辯護人於言詞辯論終結前，就偵查卷及本院
    卷內證人蔡林金治、蔡萬芳、蔡淵廷經具結之之偵訊筆錄，
    及本通常保護令（九十三年度家護字第八○號）、前開保護
    令送達證書影本、全戶戶籍資料查詢結果、監視器錄影光碟
    、庭院現場照片三幀、被告所提出之錄音帶譯文、前案紀錄
    等傳聞證據，均同意為證據方法，且對證據能力，未為異議
    。被告於準備程序及審理時雖否認犯罪，然已承認確有於收
    受保護令後，於上揭時、地駕車進入告訴人娘家庭院，於審
    理過程經進行交互詰問程序，前述證據復無顯不可信之情況
    ，本院審酌採納該等傳聞證據，無礙被告與辯護人等於程序
    上之彈劾詰問權利，綜上，前揭證據能力經異議及經同意之
    傳聞證據合於刑事訴訟法第一百五十九條之一、之二、之四
    、之五等規定，因而具備證據能力，合先敘明。
二、訊據上訴人即被告甲○○固不否認與告訴人原係配偶關係（
    於本案審理中，經判決離婚確定）、收受本院通常保護令裁
    定後，於前揭時、地駕駛汽車進入該處庭院廣場，與蔡林金
    治、蔡萬芳、蔡淵廷發生爭吵等情（本院卷第48頁），惟矢
    口否認有何違反家庭暴力防治法之違反保護令罪犯行，辯稱
    ：其汽車僅車身一個前輪進入庭院廣場，其進入廣場後並未
    對告訴人大聲稱：「你給我出來，你給我講清楚」等語，亦
    無侵入住宅之犯意云云，惟查：
（一）訊據被告與告訴人原係配偶關係，被告收受保護令後，以
      前揭事實等方式違反保護令之事實，業據告訴人迭於警詢
      及偵查中指訴綦詳，及於本院審理時結證明確，核與證人
      蔡林金治、蔡萬芳、蔡淵廷於偵查中結證情節相符，復有
      全戶戶籍資料查詢結果、告訴人於本院提出監視器光碟一
      片、錄音帶二捲、現場照片三幀在卷可稽。又告訴人經本
      院於九十三年三月二十九日，以九十三年度家護字第八○
      號通常保護令裁定：被告不得對告訴人實施身體或精神上
      不法侵害之行為；不得直接或間接對告訴人為騷擾、通信
      之聯絡行為；保護令有效期間一年等情，有上開保護令一
      份附於警卷可稽（警卷第14頁），被告業於九十三年四月
      七日收受上開保護令裁定等情，亦據被告於原審審理中自
      承在卷（本院卷第73頁），復有本院送達證書影本存卷足
      參（偵卷第23頁），堪認被告於九十三年四月七日即已知
      悉上開通常保護令之內容。
（二）被告辯稱所駕汽車僅一個前輪進入庭院云云，然就被告駕
      車進入告訴人娘家庭院後之過程，經本院勘驗告訴人所提
      監視器光碟片結果：光碟片內容係以快速度播放，光碟片
      內時間與實際時間有倍速之差異（本院卷第45頁），告訴
      人娘家（即金治農產行）廣場，為位於正門口之開放式廣
      場，被告於光碟片內顯示時間為第十六秒時，駕車進入告
      訴人娘家，被告所駕汽車前半部進入庭院，下車後直接進
      入廣場，告訴人該時坐於廣場旁（農產行門口之椅子上）
      ，被告下車直接往告訴人走去，告訴人立即起身，進入農
      產行內，蔡林金治見狀立即與被告爭吵，被告繼續以手指
      蔡林金治，與蔡林金治發生爭吵，被告於光碟片內顯示第
      四十三秒時，告訴人之兄蔡淵廷前來查看，此時被告並未
      立即離開，繼續爭吵，一會後始將汽車駛出庭院，再下車
      進入庭院與蔡林金治爭吵，蔡萬芳嗣後從屋內出來，被告
      於光碟片內顯示時間為三分四十七秒時駕車離去等情，業
      經本院勘驗及補充勘驗明確，有勘驗筆錄附卷可憑（本院
      卷第29、45頁），核與告訴人所提三幀照片內表徵之現場
      情狀相符，被告無故駕車進入告訴人住處之附連圍繞土地
      （庭院）甚明；被告前開所辯，顯係飾詞狡辯之詞，不足
      採信。
（三）被告另辯稱其並未口出叫告訴人出來、把話講清楚之語云
      云，惟查：前開監視器光碟固無錄得聲音，惟被告下車後
      即逕走向告訴人，告訴人又到庭結證稱：被告下車後，兩
      人有面對面，相距約三公尺，雖不記得該時被告向其說何
      話，但隨即躲入屋內（準備錄音），被告即大聲說要告訴
      人出來，要告訴人把話說清楚等情甚明（本院卷第66至67
      頁），核與證人蔡林金治、蔡萬芳於偵查中結證情節相符
      （偵卷第13頁），參以被告無故登堂入院於前，逕指責告
      訴人於後，更與其岳母蔡林金治爭吵不休，如非被告該時
      確曾口出惡言，何以致之？遑論於被告自提之現場錄音譯
      文內載明被告對其岳母蔡林金治口出：「我也不想跟妳說
      ，妳叫伊出來（指乙○○）」（本院卷第39頁）此無禮之
      語，及監視器錄影畫面中告訴人一見被告即起身入屋，惶
      恐不安之情，不言可喻；則告訴人於本院結證稱：被告語
      氣甚兇而令其害怕，故入屋不敢出來，受前揭騷擾行為致
      無法成眠等語（本院卷第65頁），良非無故，準此，被告
      上開辯稱，自屬卸責之詞，亦無足採。
（四）另被告未獲同意即無正當理由駕車進入前揭庭院，又於遭
      證人蔡淵廷要求離去後，雖將汽車駛離庭院，猶續進入庭
      院，經要求離去而滯留不去等情，經核證人蔡林金治、蔡
      萬芳、蔡淵廷於偵查中結證情節彼此相符，且自被告自提
      之現場錄音譯文載明被告對證人蔡淵廷質問為何進入其家
      一事時，猶咄咄爭執並未進入其家，該處係公共場所等語
      （本院卷第39頁），監視器錄影畫面勘驗結果及現場照片
      三幀，均顯現該庭院廣場係位於正門口，與馬路間有水溝
      相隔，其上覆有水泥，該庭院係告訴人住宅附連圍繞土地
      一部分甚明；被告嗣依要求將汽車駛出庭院後，猶再下車
      爭吵，其於該時已認識該庭院係告訴人住處庭院，自不待
      言，其辯稱並無侵入之犯意云云，自屬空言無稽。準此，
      被告未獲同意而進入該庭院後，既經要求離開仍滯留不去
      之情事，當無疑義。
（五）被告雖辯稱其係因質疑告訴人於離婚訴訟時陳稱在其娘家
      農產行工作真實性，而欲至告訴人娘家即金治農產行蒐證
      ，並非無故進入該址庭院云云，惟按家庭暴力防治法所稱
      「家庭暴力」，謂家庭成員間實施身體或精神上不法侵害
      之行為；所稱「騷擾」，謂任何打擾、警告、嘲弄或辱罵
      他人之言語、動作或製造使人心生畏怖情境之行為，家庭
      暴力防治法第二條第一項及第三項分別定有明文。查上開
      通常保護令既對於被告不得對告訴人實施身體或精神上不
      法侵害之行為；不得直接或間接對告訴人為騷擾、通信之
      聯絡行為，已如前述，並無任何例外之規定，被告自應遵
      守上開保護令，不得藉故違反之。至被告雖係出於質疑告
      訴人於離婚訴訟時陳稱在其娘家農產行工作真實性之動機
      ，其未獲同意侵入告訴人住處附連圍繞土地、經要求離去
      而滯留不離等行為，已屬不法，更造成於告訴人精神上有
      所侵害；又其既見告訴人躲入屋內，猶咄咄肆言「你給我
      出來，你給我講清楚」之語，更與告訴人家人爭吵不休，
      致告訴人在場聽聞而心生畏懼等情，殊能謂並無對告訴人
      實施打擾、或製造使人心生畏怖之情境之言語動作？準此
      ，被告前開行為，與前揭家庭暴力防治法揭示之「精神上
      不法侵害」家庭暴力行為、「直接騷擾」定義，當無相違
      。被告辯以其動機意在蒐證云云，顯無從阻卻其行為違法
      性。綜上，被告以前揭行為違反通常保護令一節，至為灼
      然，前開所辯無非臨訟卸責之詞，均無足採。本件事證明
      確，被告犯行應堪認定。
三、按配偶為家庭成員，家庭成員間實施身體或精神上不法侵害
    行為者，屬家庭暴力行為，而家庭成員間故意實施家庭暴力
    行為，而成立其他法律所規定之犯罪，則成立家庭暴力罪，
    家庭暴力防治法第三條第一款、第二條第一項、第二項定有
    明文。查被告與告訴人間於案發時係配偶關係，被告竟以前
    揭方式，對於告訴人實施精神上之不法侵害及直接騷擾之行
    為，核被告所為，係犯家庭暴力防治法第五十條第一款、第
    二款違反通常保護令罪。又違反通常保護令者，該保護令內
    數款規定，均係保護令之內容，被告如同時違反保護令內數
    款規定，仍僅係違反一保護令，應僅論以一違反保護令罪，
    併此敘明。查被告前因妨害家庭案件，經本院以八十九年度
    易字第五九一號判處有期徒刑四月，如易科罰金，以銀元三
    百元折算一日確定，於八十九年十一月十日執行完畢，有臺
    灣高等法院被告前案紀錄表一份附卷可稽，其受有期徒刑之
    執行完畢後，五年內再犯本件有期徒刑以上之罪，為累犯，
    應依法加重其刑。
四、原審以被告罪證明確，因予適用家庭暴力防治法第五十條第
    一款、第二款，刑法第十一條前段、第四十七條、第四十一
    條第一項前段、罰金罰鍰提高標準條例第二條規定（原審判
    決漏引刑法第十一條前段，併予補充），並審酌被告犯罪之
    動機、目的、手段、品行、生活狀況、智識程度、犯罪所生
    之損害，犯罪後態度等一切情狀，量處拘役五十日，並諭知
    如易科罰金以銀元三百元折算一日之標準，以資懲儆。本院
    經核原判決認事用法，並無不合，量刑亦稱允當。上訴意旨
    ，仍執陳詞，否認犯罪，並指摘原判決不當，為無理由，應
    予駁回。
據上論斷，應依刑事訴訟法第四百五十五條之一第一項、第三項
、第三百六十八條，判決如主文。
本案經檢察官侯德人到庭執行職務。
中    華    民    國    95    年    4     月    20    日
                  刑事第一庭審判長法  官  許進國
                                  法  官  鄧晴馨
                                  法  官  蔡廷宜
上列正本證明與原本無異。
本件不得上訴。
中    華    民    國    95    年    4     月    20    日
                                  書記官  蕭琪男
附錄論罪法條全文：
家庭暴力防治法第50條
（違反保護令罪之處罰）
違反法院依第十三條、第十五條所為之下列裁定者，為本法所稱
之違反保護令罪，處三年以下有期徒刑、拘役或科或併科新台幣
十萬元以下罰金︰
一  禁止實施家庭暴力行為。
二  禁止直接或間接騷擾、接觸、通話或其他連絡行為。
三  命遷出住居所。
四  遠離住居所、工作場所、學校或其他特定場所。
五  命完成加害人處遇計畫：戒癮治療、精神治療、心理輔導或
    其他治療、輔導。


司法院資訊處製作；財團法人民間司法改革基金會備份。
